臺灣臺中地方法院刑事判決　　　　　　　　　　　　九十一年度自緝字第一二八號
　　自　訴　人　丙○○
　　被　　　告　甲○○
　　選任辯護人　黃軍達
右列被告因詐欺案件，經自訴人提起自訴，本院判決如左：
    主  文
甲○○無罪。
    理  由
一、自訴意旨略以：被告甲○○與自訴人丙○○係舊識，於民國九十年七月初，至自
    訴人住處佯稱其正創業，亟需資金週轉營運拓展商機，向自訴人借用支票十二紙
    ，金額共新台幣（下同）二百七十三萬五千六百元，被告為取信自訴人先後簽發
    第一商業銀行大里分行為付款人之支票二張，金額共六十四萬四千元及台中商業
    銀行內新分行為付款人之支票一張，金額二十一萬七千元交付自訴人，詎支票屆
    期提示均退票，自訴人始知受騙，因認被告涉有刑法第三百三十九條第一項之詐
欺取財罪云云。
二、按犯罪事實應依證據認定之，無證據不得推定其犯罪事實，刑事訴訟法第一百五
    十四條定有明文。而所謂認定犯罪事實之證據，係指足以認定被告確有犯罪行為
    之積極證據而言。又刑法第三百三十九條第一項詐欺罪之成立，以意圖為自己或
    第三人不法之所有，以詐術使人將本人或第三人之物交付為要件，所謂以詐術使
    人交付，必須被詐欺人因其詐術而陷於錯誤，若其使用方法不能認為詐術，亦不
    致使人陷於錯誤，即不構成該罪，最高法院四十六年台上字第二六０號亦著有判
    例。
三、本件訊據被告甲○○堅詞否認詐欺取財犯行，辯稱伊與自訴人係交換支票使用，
    各自持對方支票調現，後伊交給自訴人之支票先退票，自訴人交伊之支票亦退票
    ，伊與自訴人以此方式週轉已多年，伊曾匯款至自訴人在台中商業銀行大里分行
    帳戶，並曾拿現金給自訴人匯款等語。質之自訴人亦供承因被告支票於二、三年
    前曾經退補，為週轉資金，被告即簽發支票交換其支票週轉，被告簽發支票日期
    在其支票之前，屆期其提示兌現，才以兌現金額支付其票款，前開支票十二張，
    部分係被告以支票與其換票，部分為單純借票，未註明借或還部分，則為其參加
    被告邀集之互助會所交付，一般均在支票發票日前二至三個月換票或借票週轉等
    情。證人即曾受僱於被告之丁○○復證稱自訴人與被告間有金錢往來，係交換支
    票週轉，被告曾託伊交付現金給自訴人或其妻等語，並有台中商業銀行大里分行
    九十一年五月二日中大里字第一八二號函附匯款明細在卷可稽，顯見被告所辯伊
    與自訴人交換支票使用，以此方式週轉已多年等語應屬可信。又被告在第一商業
    銀行大里分行之支票存款帳戶，雖自八十九年十二月三十一日起即有陸續退票情
    事，但於九十年六月二十五日以前之退票，除九十一年二月二十八日期，金額十
    五萬元之支票一張外，其餘退票均曾註銷，有該行九十一年三月二十一日一大里
    字第七三號函附被告支票存款明細分類帳影本及支票存款票據事故資料查詢單附
    卷足憑，自難認被告收受自訴人所指前開十二張支票時已無支付能力（自訴人自
    承發票日前二至三個月換票或借票週轉，而自訴人所指前開十二張支票之發票日
    在九十年七月二十日至同年九月十八日間）。況自訴人所指前開十二張支票嗣均
    退票，自訴人在台中商業銀行大里分行之支票存款帳戶，於該十二張支票發票日
    前即有退票情事，有該行九十一年三月二十七日中大里字第一三五號函附交易往
    來資料及退票紀錄在卷足參，事後被告並已與自訴人達成和解（見卷附和解書）
    ，亦難謂被告有何施用詐術及不法所有意圖，所為尚與詐欺取財罪之構成要件有
    間，不能令負該罪責。此外又查無其他積極證據，足證被告有何詐欺取財犯行，
    自應為其無罪之諭知。
四、移送併辦意旨略以：被告於九十年間向案外人己○○表示願出售其所有ＱＧ－一
    六六九號自小客車，而於九十年三月一日與己○○訂立買賣合約書，由己○○購
    買該自小客車，價金為四十五萬元，己○○並先支付定金二十萬元，餘款委由己
    ○○代償銀行貸款，約定於同年三月三十日同往銀行辦理償還事宜，詎被告竟避
    不見面，亦未將該自小客車交付己○○。又被告另於九十年五月間，向案外人戊
    ○○謊稱投標廚房設備工程急需押標金，持案外人乙○○簽發九十年八月三十日
    期之支票一張，背書向戊○○借款，惟支票屆期不獲支付，因認被告此二部分亦
    涉有詐欺取財罪嫌，與其前開部分有連續犯之裁判上一罪關係而移送併辦。查被
    告前開部分，既經本院認與詐欺取財罪之構成要件有間，不能令負該罪責，而判
    決被告無罪，上述移送併辦部分，本院已無從併辦，自應退由檢察官另行偵查，
    併予敘明。
據上論斷，應依刑事訴訟法第第三百四十三條、第三百零一條第一項，判決如主文。
中      華      民      國      九十一      年      九    月    十九    日
                                        法  官  鍾  堯  航
右正本證明與原本無異。
如不服本判決，應於送達後十日內向本院提出上訴狀（須附繕本），上訴於台灣高等
法院台中分院。
                                        書記官
中      華      民      國      九十一      年      九    月    十九    日
